臺灣臺北地方法院簡易民事判決
109年度北簡字第17752號
原      告  吳嘉惠  

訴訟代理人  許瑞榮律師
被      告  巨宸製作有限公司


法定代理人  陳美珊  

訴訟代理人  蔡文玲律師
複 代理 人  朱瑞陽律師
            陳興蓉律師
訴訟代理人  簡鳳儀律師
上列當事人間請求給付票款事件，本院於民國一百一十一年二月
二十三日言詞辯論終結，判決如下︰
    主    文
被告應給付原告新臺幣壹佰玖拾伍萬元，及自民國一百零九年九
月七日起至清償日止，按年息百分之六計算之利息。
原告其餘之訴駁回。
訴訟費用新臺幣貳萬零捌佰元由被告負擔千分之九百七十五，餘
由原告負擔。
本判決第一項得假執行。但被告如以新臺幣壹佰玖拾伍萬元為原
告預供擔保，得免為假執行。
    事    實
甲、原告方面：
一、聲明：被告應給付原告新臺幣（下同）二百萬元，及自民國
    一百零九年九月七日起至清償日止，按年息百分之六計算之
    利息。
二、陳述略稱：
  ㈠緣原告執有被告巨宸製作有限公司簽發如附表所示之支票二
    紙（下稱系爭支票二紙），詎系爭支票二紙屆期經提示未獲
    付款，被告為發票人，應照支票文義擔保支票之支付，原告
    自得請求被告給付票款，爰依票據法第一百二十六條規定提
    起本件訴訟。 
  ㈡被告抗辯其與原告並無任何借貸關係，另抗辯系爭支票二紙
    之原因關係業因清償而消滅。惟支票上權利之行使，不以其
    原因關係存在為前提，從而執票人行使支票上權利時，就基
    礎之原因關係確係有效存在，並不負舉證責任，是被告抗辯
    其與原告間並無任何借貸關係，並不足以阻卻原告行使系爭
    支票二紙之權利。被告雖另抗辯系爭支票二紙之原因關係業
    因清償而消滅，原告取得系爭支票二紙係出於惡意，或以不
    相當之對價取得系爭支票二紙云云。然被告何以未於清償當
    時將系爭支票二紙收回，而任令系爭支票二紙在外流通，被
    告所辯顯然有違常理，亦與經驗法則不符，且被告未能舉證
    證明原告取得（受讓）系爭支票二紙當時係出於惡意，或以
    不相當之對價取得系爭支票二紙，所辯均不足採信。
  ㈢關於臺灣基隆地方檢察署（下稱基隆地檢署）一○九年度偵字
    第五一六四號、六八一二號、六八一三號起訴書，有關證人
    白正凜涉嫌詐欺犯罪組織遭提起公訴部分，原告認為白正凜
    的證述可信性低，因其涉及詐欺犯罪，且起訴書遭詐欺的人
    數、金額相當龐大，白正凜所為證詞與常理不符，不足採信
    。被告答辯內容均未提出相當證據證明以實其說，白正凜的
    證詞也只是口頭陳述，並未提出相當證明，其證詞不足採信
    ，系爭支票二紙是原告跟訴外人陳仁欽取得，因為陳仁欽與
    原告合資將款項出借給白正凜，原告出資金額占高比例，所
    以系爭支票二紙由陳仁欽交付原告向銀行提示，若有兌現原
    告還要將陳仁欽的出資金額返還陳仁欽，原告並非惡意取得
    票據，出資確實是原告一百三十萬元，陳仁欽七十萬元。
  ㈣本件證人白正凜經營放款業務，向訴外人陳仁欽借款調取資
    金，彼此互有資金往來，並以訴外人周心怡之中國信託商業
    銀行及永豐商業銀行之銀行帳戶為雙方資金往來帳戶。白正
    凜分別於一百零八年十二月八日、同年十二月十六日、同年
    十二月二十日向陳仁欽借款四十五萬五千元、四十五萬五千
    元、十八萬二千元，及於一百零九年二月十七日向陳仁欽借
    款九十四萬元，共計二百零三萬二千元（參本院卷第一一五
    頁至第一二一頁）。因陳仁欽當時資金不足，故找公司同事
    即原告一同合資借款予白正凜，其中原告出資一百三十萬元
    ，陳仁欽出資七十萬元。因有關借款事宜均係由陳仁欽與白
    正凜交涉處理，故白正凜於取得借款後在陳仁欽住所地（即
    臺北市○○區○○路○○○號八樓之五）樓下全家便利商店交付陳
    仁欽系爭支票二紙。因原告出資占較高比例，故陳仁欽取得
    系爭支票二紙隔日，即在與原告共同之上班處所（即臺北市
    ○○區○○○路○○號），將系爭支票二紙交付原告，一者為讓原
    告放心，二者方便系爭支票二紙之兌現，俟系爭支票二紙兌
    現後，原告須再交付七十萬元予陳仁欽，是原告並無惡意取
    得或以不相當對價取得系爭支票二紙。
  ㈤上開事實經過，因係訴外人陳仁欽與原告一同合資借款予證
    人白正凜，白正凜交付系爭支票二紙予陳仁欽，故法律上應
    理解為陳仁欽與原告共同持有系爭支票二紙。原告執有被告
    簽發之系爭支票二紙，屆期提示未獲付款，被告為發票人，
    應照支票文義擔保支票之支付，原告自得請求被告給付票款
    。有關證人白正凜確有向陳仁欽借款並交付系爭支票乙節，
    業經臺灣基隆地方法院（下稱基隆地院）以一一○年度訴字
    第六十八號民事判決認定在案，白正凜於該案亦自認有向陳
    仁欽借款系爭二紙支票所載金額，且無法舉證業已清償，原
    告自得請求被告給付票款。原告與陳仁欽透過不同法律程序
    求償之目的，僅在於求得單一債權獲得滿足清償，並無重複
    得利之意圖。被告主張原告刻意循不同訴訟程序，以取得重
    複受償之不當得利，顯係多慮。白正凜為系爭票據債務應負
    最終責任之人，基於訴訟誠信原則，若原告與陳仁欽自被告
    於本件訴訟獲得滿足清償，則陳仁欽願將對於白正凜之債權
    於二百萬元之範圍內讓與被告，由被告向白正凜取償；若陳
    仁欽與原告之債權自白正凜於基隆地院一一○年度訴字第六
    十八號民事案件獲得完全清償，則原告願撤回本件訴訟，並
    返還系爭支票二紙予被告，實無可能重複得利，被告無法證
    明原告是惡意或不相當對價取得系爭支票二紙。
  ㈥被告辯稱證人白正凜係為訴外人陳仁欽出面放款，被告既已
    向白正凜清償，等同向陳仁欽完全清償，及白正凜已返還所
    有款項，且超過陳仁欽之匯款，票據上原因關係業已消滅云
    云。被告所辯顯無理由，白正凜向陳仁欽借款乙節，白正凜
    於基隆地院一百一十年一月二十八日言詞辯論期日之陳述，
    已足以證明白正凜與陳仁欽間確係借貸關係，被告混淆事實
    辯稱白正凜係為陳仁欽出面放款，其所辯已與白正凜前開陳
    述內容不符。
  ㈦證人白正凜於基隆地院並不否認向訴外人陳仁欽借款，然抗
    辯「但我後來也有再匯回去」，則以陳仁欽匯款之日（即一
    百零八年十二月八日）為基準時，向後清算二人間相互匯款
    紀錄，即可查明白正凜已否清償借款。蓋以一百零八年十二
    月八日基準時之前，白正凜實不可能溢額清償。查陳仁欽自
    一百零八年十二月（即第一紙支票之借款月份）至一百零九
    年八月間匯款予白正凜之總金額為三百八十一萬六千一百元
    。白正凜自一百零八年十二月至一百零九年八月間匯款予陳
    仁欽之總金額為三百零八萬九千七百元，扣除白正凜於該院
    一百一十年一月二十八日言詞辯論程序承認其向第三人收取
    之利息匯款予陳仁欽之金額共二百六十一萬元，白正凜實際
    匯款予陳仁欽之金額為四十七萬九千七百元（計算式：3,08
    9,700-2,610,000=479,700元）。則陳仁欽匯款予白正凜之
    金額與白正凜實際匯款（扣除前述向第三人收取之利息後）
    予陳仁欽之金額，二者相差尚有三百三十三萬六千四百元（
    計算式：3,816,100-479,700=3,336,400），亦足證明白正
    凜於一百零八年十二月八日收受陳仁欽之匯款後，並未清償
    借款，亦經基隆地院以一一○年度訴字第六十八號民事判決
    認定在案，是被告辯稱證人白正凜已返還所有款項，票據上
    原因關係業已消滅云云，所辯亦不足採信。
  ㈧對臺灣臺北地方檢察署（下稱臺北地檢署）一一○年度偵字第
    六八二六號不起訴處分書及偵查全卷沒有意見，偵查卷的內
    容跟原告的主張是相同的。被告辯稱其跟證人白正凜清償就
    相當於對原告清償，違反債的相對性原則，另被告稱白正凜
    已經清償完畢，但是基隆地院判決認定白正凜並未清償債務
    。關於訴外人陳仁欽與證人白正凜間之民事判決（基隆地院
    一一○年訴字第六十八號、臺灣高等法院一一○年上字第六三
    六號），本件系爭支票二紙乃白正凜交付陳仁欽，有關此兩
    張支票之借貸關係，白正凜尚有一百九十五萬元未返還陳仁
    欽，陳仁欽並就此部分取得消費借貸法律關係之勝訴判決，
    原告沒有意見。
  ㈨本件系爭支票中有關票號JA0000000之支票部分：
　　⑴被告辯稱票號JA0000000之支票應為記名支票，憑票支付之
      受款人欄位為「陳美珊」，且有禁止轉讓之記載，原告未
      取得系爭支票權利。另辯稱該支票上之發票日期係陳美珊
      個人所為，該塗改應不影響於票據上之效力，原告之請求
      已罹於時效云云。
　　⑵惟細觀票號JA0000000之支票，憑票支付之受款人欄位為「
      空白」，為無記名支票，其上禁止轉讓之記載不生效力。
      而該支票發票日期塗改處有「陳美珊」之印文，自係陳美
      珊以被告公司法定代理人身分所為，故原告之請求並未罹
      於時效。
  ㈩本件系爭支票中有關票號LA0000000之支票部分：
　　⑴被告辯稱證人白正凜係為訴外人陳仁欽出面放款，被告既
      已向白正凜清償，等同向陳仁欽完全清償，票據上原因關
      係業已消滅，另原告提出訴外人周心怡之匯款紀錄，並非
      原告之匯款紀錄，無法證明其確有交付一百三十萬元予陳
      仁欽云云。
　　⑵惟白正凜向陳仁欽借款乙節，經基隆地院以一一○年度訴字
      第六十八號民事判決認定在案，有民事判決書可佐，白正
      凜就該判決提起上訴，復經臺灣高等法院以一一○年度上
      字第六三六號判決駁回上訴，已足以證明白正凜與陳仁欽
      間確係借貸關係。被告混淆事實辯稱白正凜係為陳仁欽出
      面放款，所辯已與白正凜於該民事事件之陳述內容不符，
      被告另辯稱其既已向白正凜清償，等同向訴外人陳仁欽完
      全清償，所辯更有違債之相對性原則，實不足採信。又原
      告與陳仁欽共同出資借款予白正凜，資金自訴外人周心怡
      之銀行帳戶匯予白正凜，而周心怡係陳仁欽之配偶，此並
      無不合常理之處。
三、證據：提出系爭支票二紙及退票理由單二紙影本各一件、被
    告公司變更登記表及法定代理人戶籍謄本各一件、臺幣匯出
    匯款交易狀態查詢影本一件、存款交易明細影本一件、基隆
    地院一一○年度訴字第六十八號民事判決影本一件及臺灣高
    等法院一一○年度上字第六三六號民事判決影本一件為證。
乙、被告方面：
一、聲明：㈠原告之訴駁回；㈡如受不利判決，願供擔保請准宣告
    免為假執行。
二、陳述略稱：
  ㈠本件原告與被告素昧平生，更遑論有任何借貸關係，被告為
    影劇製作公司常有資金調度需求，被告即自一百零七年二月
    二十六日起，向擔任民間借貸公司業務之證人白正凜調度資
    金，且為擔保還款，被告遂簽發系爭支票二紙及發票日為一
    百零九年三月十七日、票載金額一百萬元、支票號碼LA0000
    000之支票一紙，面額共計三百萬元之支票三紙為擔保之用
    。期間被告共計向白正凜陸續借貸四千零八十二萬八千五百
    元，而被告於一百零九年七月三十一日止，已償還本金加利
    息，總計為四千四百八十五萬四千一百八十元，是以系爭支
    票之原因關係既因被告清償完畢消滅，被告即得依此原因關
    係抗辯事由，拒絕對白正凜負擔票據責任。
  ㈡嗣因系爭支票之原因關係既因被告清償完畢消滅，被告遂於
    一百零九年八月十四日、八月三十一日、九月四日向證人白
    正凜請求返還上開三紙支票，其先是答應，後又藉口不在臺
    北、不方便歸還支票，經被告多次請求返還支票，其均為推
    諉之詞，後更拒不回應，被告迫不得以於一百零九年九月七
    日撤銷付款委託，並告知白正凜將撤銷付款委託。然原告旋
    即持被告所簽發予白正凜三紙支票其中系爭支票二紙於一百
    零九年九月十一日聲請支付命令，觀被告告知白正凜將退票
    之事與原告聲請支付命令之時間相當密接，合理推論原告明
    知被告已清償票據原因債務，並知悉被告已向白正凜追討返
    還支票，原告遂利用票據無因性，向銀行兌現並提出支付命
    令。據此，原告係惡意取得系爭支票二紙，依票據法第十三
    條、第十四條第二項之規定，不得享有票據上權利，被告得
    依票據法第十三條但書，依對原告前手即白正凜抗辯事由對
    抗原告，故被告無須對原告負擔票據責任。
  ㈢再者，依票據法第二十二條第一項規定，支票自發票日起算
    ，一年間不行使，此依一般人依社會常理，應會拒絕受讓自
    發票日已過相當時間之支票，本件系爭支票二紙發票日期為
    一百零八年十二月二十三日、一百零九年三月三日，然原告
    卻於一百零九年九月七日始向銀行兌現，並於同年九月十一
    日聲請支付命令，且原告曾致電被告表示曾調查過被告公司
    信用報告，可見原告對於票據權利知之甚詳，卻願意收受時
    效將至之系爭支票二紙，顯與常理未合，可謂原告恐以不相
    當對價取得系爭支票二紙，是以依票據法第十四條第二項規
    定，原告前手即證人白正凜既已不得向被告請求支付票款，
    原告不得享有優於前手權利，故原告亦不可向被告請求支付
    票據。
  ㈣被告主張原因關係已因被告清償而消滅。原告雖然是第三人
    ，但從支票發票日距今已經相當一段時間，一般要善意受讓
    這個支票會對票載日期有疑義，被告從一百零九年八月就一
    直跟證人白正凜請求返還支票，被告也不知道原告如何取得
    系爭支票二紙，及其與前手的關係，白正凜對系爭支票二紙
    有構成侵占之虞，被告並已提出告訴，不清楚白正凜對系爭
    支票二紙的處理方式。雖然被告負舉證責任，但原告對於借
    錢部分也只有概述，應該要詳細說明。關於基隆地檢署一○
    九年度偵字第五一六四號、六八一二號、六八一三號起訴書
    ，其內容應該與本件訴訟無關連。
  ㈤原告訴訟代理人於本院一百零九年十二月十日言詞辯論程序
    中，自陳原告係因借貸關係而自證人白正凜取得系爭支票二
    紙云云。惟白正凜於本院一百一十年一月十三日言詞辯論程
    序證稱其不認識原告，且係將系爭支票交付予訴外人陳仁欽
    而非原告，足證原告陳稱係因借款予白正凜而取得系爭支票
    二紙云云，洵屬不實。又白正凜於前開言詞辯論程序證稱其
    因向陳仁欽借貸一百三十五萬元，除開具本票二百五十萬交
    付予陳仁欽外，陳仁欽更要求白正凜交付系爭支票二紙作為
    擔保物，陳仁欽並向白正凜稱只是形式上要求交付系爭支票
    二紙，不會真的去告等語。
  ㈥被告向證人白正凜提出侵占告訴，並由臺北地檢署一一○年度
    他字第九九五號侵占案件受理在案，白正凜於該刑事案件一
    百一十年二月二十三日開庭時陳稱其有向訴外人陳仁欽表示
    系爭支票二紙僅作為擔保債務用途而不得轉讓，而白正凜亦
    證稱其已清償對陳仁欽之所有借款，再再證明陳仁欽並無行
    使系爭支票二紙之權利。該刑事案件於一百一十年二月二十
    三日開庭時，檢察官傳喚原告到庭，原告當庭證稱被陳仁欽
    於一百零八年十二月找其一起出資借款予白正凜，由原告出
    資一百三十萬元、陳仁欽出資七十萬元，原告並交付一百三
    十萬元現金予陳仁欽，姑不論原告上開陳述是否均屬實，然
    原告既於前開案件自承係與陳仁欽共同出資，而對外係由陳
    仁欽出面借款予白正凜，則原告並非善意第三人，不得行使
    系爭支票二紙之票據權利。
  ㈦依證人白正凜所述，其已清償對訴外人陳仁欽所有債務，然
    白正凜於一百零九年九月初因另案遭羈押，陳仁欽竟利用此
    時於基隆地院對白正凜提起清償債務之訴。同一時間，陳仁
    欽又持系爭支票二紙以原告名義撰寫支付命令（參原告一百
    零九年九月十一日民事支付命令聲請狀，其上所載撰狀人即
    為陳仁欽），參白正凜上開所述，系爭支票二紙僅作為擔保
    用途，而陳仁欽竟一面向基隆地院請求白正凜清償債務，又
    以原告名義行使系爭支票二紙之權利，製造原告為善意第三
    人之假象後，由原告向銀行兌現並提出支付命令，可謂原告
    與訴外人陳仁欽係對證人白正凜同一債權，特意以不同人循
    不同訴訟程序，以取得重複受償之不當得利，可見原告確係
    惡意取得系爭支票二紙。原告顯然出於惡意取得系爭支票二
    紙，故依票據法第十四條規定，自不得享有票據上權利，亦
    即原告無權向被告請求給付票款。
  ㈧退步言之，若原告非屬惡意（假設語，被告否認），亦無支
    付相當對價而取得系爭支票二紙，則不得享有優於前手之權
    利。被告與證人白正凜間票據原因關係，業因被告清償完畢
    消滅，被告即得依此原因關係抗辯事由，拒絕對白正凜負擔
    票據責任。白正凜向訴外人陳仁欽借貸一百三十五萬元，而
    將系爭支票二紙票載金額共計二百萬元交付予陳仁欽作為擔
    保物，並開具票載金額二百五十萬元本票予陳仁欽，而如前
    所述，依原告於檢察署所述其係與陳仁欽共同借款予白正凜
    ，足證原告及陳仁欽未以相當對價取得系爭支票二紙，是以
    渠等依票據法第十四條第二項規定，不得享有優於其前手即
    白正凜之權利，是被告依法得以拒絕對白正凜負擔票據責任
    為由，拒絕給付票款予原告，自屬當然。原告於一百一十年
    二月二十三日偵查庭證稱，其於一百零八年十二月交付一百
    三十萬現金予陳仁欽共同出資，貸款予白正凜如前所述。惟
    原告訴訟代理人於本院一百零九年一月十三日言詞辯論期日
    庭呈之中國信託銀行戶名為訴外人周心怡之帳戶明細，其所
    指一百零八年十二月八日四十五萬八千元、一百零八年十二
    月十六日四十五萬八千元、一百零八年十二月二十日十八萬
    二千元等合計一百零九萬八千元，周心怡既非原告亦非陳仁
    欽，而匯款時間及金額亦與系爭支票二紙時間均不符，更與
    原告於偵查庭所述相悖，原告顯未支付相當對價而取得票載
    金額共計二百萬元之系爭支票二紙，據此可證，原告依票據
    法第十四條第二項規定，不得享有優於其前手即陳仁欽之權
    利，是被告依法得以拒絕對陳仁欽負擔票據責任為由，拒絕
    給付票款予原告，足資可採。
  ㈨證人白正凜並不認識原告，是向訴外人借款一百三十萬元而
    交付系爭支票二紙，被告主張本件有符合票據法第十四條第
    一項跟第二項，原告惡意或無對價取得系爭支票。因為被告
    有另案對證人提出侵占告訴如前所述，惟被告對於原告是否
    確實有交付一百三十萬元仍有存疑，照原告所述及原告提出
    周心怡中國信託帳戶明細，不論是款項交付者、匯款時間、
    匯款金額均與原告主張不符，因此認為本件確實有惡意取得
    票據之情形，刑案案號是臺北地檢署一一○年度他字第九九
    五號，另補充白正凜交付系爭支票二紙給陳仁欽時有說只能
    供擔保不能提示，且依其證詞其已經將所有款項還給陳仁欽
    ，而被告亦已返還款項予白正凜，因此本件原告亦不得向被
    告主張票據權利。又關於原告提出之臺幣匯出匯款交易狀態
    查詢資料及存款交易明細部分，被告認為資料跟原告主張不
    符，且訴外人周心怡並非本件原告，該帳戶亦非訴外人陳仁
    欽之帳戶。
  ㈩原告提出的匯款紀錄是外訴外人周心怡跟證人白正凜間，無
    法證明原告取得系爭支票二紙有對價關係，且依照原告所說
    的匯款時間及日期對照原告的主張是無法相符的，原告先前
    主張一次交付二百萬元，原告主張出資一百三十萬元也跟匯
    款紀錄不符，原告並沒有證明對價關係取得。基隆地院的卷
    證內容可以看出白正凜就其向陳仁欽取得資金後所進行的放
    款行為，均會向陳仁欽逐一報告，且依照陳仁欽在該案的說
    法白正凜向被告（即Line對話紀錄中的「陳美珊」）及其他
    借款人收取利息之後，白正凜會將所收取的所有利息全數匯
    給陳仁欽，陳仁欽再將應給白正凜的部分匯給白正凜，因此
    從這個過程來看，比較像是白正凜出面借款給被告，但實際
    上被告與白正凜之間的原因關係事實應該是與白正凜與陳仁
    欽的原因關係事實相同，又依原告的主張其又係與陳仁欽共
    同出資借款，因此原因事實應該也是同一，因此主張被告既
    然已經全數清償對白正凜的借款，前述的原因事實均已消滅
    。基隆地院雖然對白正凜做出不利的判決，但白正凜匯的金
    額已超過陳仁欽借其的金額，基隆地院只是以證人白正凜的
    匯款尚包括利息為由，並未調查其他證據，且如前述，陳仁
    欽匯款給白正凜部分也包括白正凜應得的利息，因此縱使法
    院認為前述原因關係並未消滅，但白正凜應確實已返還款項
    予陳仁欽。
  依訴外人陳仁欽於另案即基隆地院一一○年度訴字第六十八號
    之主張，陳仁欽先提供資金供白正凜放款之用，嗣後白正凜
    將放款所得利息及收回之本金全數匯予陳仁欽，陳仁欽再支
    付白正凜放款利息一半作為白正凜放款之報酬，且白正凜須
    定時向陳仁欽回報各放款人支付利息與返還本金狀況。據此
    可得陳仁欽對於白正凜放款業務過程知之甚詳，且因白正凜
    需向其報告被告及其他借款人之借款狀況，顯見陳仁欽與白
    正凜非單純消費借貸關係，而是陳仁欽利用白正凜出面替其
    進行放款業務，此自白正凜於收取利息後，係先將收受利息
    全數匯給陳仁欽即可自明；反之，白正凜與陳仁欽如為單純
    借款關係，白正凜應僅須依約給付陳仁欽應得之利息即可。
    基上，白正凜既係為陳仁欽出面放款，可謂系爭支票二紙實
    則為被告向此系爭借款之擔保，而被告既已向白正凜清償，
    等同向陳仁欽完全清償，陳仁欽即無繼續持有系爭支票二紙
    權利之理由，且不得再享有票據上權利。又依據原告於本件
    主張，其係與陳仁欽共同出資提供予白正凜（被告否認原告
    有出資），是白正凜為陳仁欽出面借款予被告時，實則即與
    原告提供之資金為同一原因關係事實，則既然被告業已對白
    正凜清償，而白正凜亦如數將被告給付之利息及本金匯給陳
    仁欽，則原告所主張之原因關係業已消滅而不得向被告主張
    系爭支票二紙之票據權利。蓋依票據法第十三條並未禁止票
    據債務人以執票人與他人（含執票人前手）間所存在之抗辯
    事由對抗執票人，故基於誠信原則及權利濫用之法理，被告
    得以白正凜已清償其對陳仁欽借款之抗辯事由，對抗陳仁欽
    及原告。
  原告取得系爭支票二紙乃出於惡意，被告依票據法第十三條
    後段，得以對證人白正凜與訴外人陳仁欽所存抗辯之事由對
    抗原告，是以原告無權向被告請求系爭支票二紙之票據權利
    。原告亦稱與陳仁欽共同提供資金予白正凜放款所用（假設
    語，被告否認），原告自應向陳仁欽請求交付從白正凜取得
    之放款利息及本金，而非於本案佯裝票據善意第三人，利用
    票據無因性再度受償。何況原告自認與陳仁欽應享有相同權
    利義務（假設語，被告否認），被告已向陳仁欽清償完畢，
    被告即可依原因關係消滅為由對抗陳仁欽，進而，被告亦可
    以與陳仁欽原因關係消滅對抗原告，原告請求給付票款自屬
    無理。原告以不相當之對價取得票據，依票據法第十四條第
    二項規定，自不得享有優於其前手之權利。
　關於臺北地檢署一一○年度偵字第六八二六號不起訴處分書及
    偵查全卷，該案件已經確定，被告沒有提起再議，然原告從
    何處取得系爭支票二紙，原告於一百一十年二月二十三日在
    臺北地檢署的說法和原告訴訟代理人於一百零九年十二月十
    日在本院言詞辯論期日的說法不同，原告說詞反覆，原告是
    不是票據的所有人和權利人有疑義，臺北檢察署的不起訴處
    分，被告之前也有說明過，不起訴處分的內容不是在否認被
    告給付證人白正凜支票做為擔保之用，也無從否認本件是由
    訴外人陳仁欽出資，並由白正凜出面放款業務，更無從證實
    原告是善意取得系爭支票二紙。另關於基隆地院一一○年度
    訴字第六八號卷及該案件判決部分，基隆地院認定事實借款
    沒有審酌實際的匯款記錄，沒有審酌證人白正凜與訴外人陳
    仁欽間調度資金的事實，因此被告認為基隆地院的判決是違
    背事實，因此應以白正凜於本院的證述認定其已對陳仁欽為
    清償。依票據法第十三條兩造為實際前後手，因為原告是陳
    仁欽的人頭，白正凜是陳仁欽放款業務的履行輔助人，退步
    言之，原告取得支票是基於惡意，原告是陳仁欽取得票款的
    人頭，所以原告知悉的事實應以陳仁欽知悉的事實為準，陳
    仁欽是利用白正凜從事放款業務，所以陳仁欽不可能不知道
    本件被告已經全數清償債務給白正凜，所以被告主張原告惡
    意，不得主張票據上權利。依票據法第十四條第二項假如原
    告有出資一百三十萬元，但系爭支票是二百萬元，是用顯不
    相當的對價取得票據，所以不得享優於前手陳仁欽的權利，
    如同前述陳仁欽是利用白正凜從事放款業務，依照票據法第
    十三條但書，陳仁欽知悉被告已清償故屬惡意，所以原告也
    不可以主張票據上權利。
  系爭支票二紙中，票號JA0000000之支票應為記名支票且有禁
    止轉讓之記載，依票據法第一百四十四條準用票據法第三十
    條第二項規定，不得轉讓，原告未取得該支票權利：
　　⑴系爭票號JA0000000之支票應為記名支票，憑票支付之受款
      人欄位為訴外人陳美珊（依票據外觀解釋原則、客觀解釋
      原則及票據法第五條，應該是蓋在憑票支付的受款人欄位
      ），所以系爭支票應該是記名支票依票據法第一百四十四
      條準用票據法第三十條第二項規定，該支票之發票人具有
      禁止轉讓之記載，應不得轉讓，原告未取得前揭支票權利
      ，故原告依票據法第一百二十六條請求被告給付票款，自
      無所據。又兩造均不爭執被告已全數清償系爭借款，被告
      自得依民法第二百九十九條第一項規定，以已清償借款之
      事實，對抗原告，是原告依票據法第一百二十六條請求被
      告給付票款，毫無所據。
　　⑵此外，依票據法第十七條規定，該支票上之發票日期之塗
      改，依票面所示係被告法定代理人陳美珊個人所為，沒有
      蓋公司的大章，故該塗改應不影響於票據上之效力，應仍
      以原記載之一百零六年三月十三日為發票日，故原告於一
      百零九年九月十一日所為之民事支付命令聲請，已罹於票
      據法第二十二條第一項一年時效，故被告應無庸給付前揭
      票款予原告。
　被告交付系爭支票二紙予證人白正凜，作為擔保還款之用，
    竟遭訴外人陳仁欽以原告名義聲請支付命令，共同謀議以原
    告作為人頭，製造原告為善意第三人執票狀況而行使系爭支
    票二紙之權利，就同一債權重複請求，原告取得系爭支票二
    紙難謂非出於同一惡意，被告均得依票據法第十三條後段，
    得以對白正凜與陳仁欽所存抗辯事由，對抗原告。
　另案臺灣高等法院一一○年度上字第六三六號判決不足以證明
    證人白正凜尚未清償訴外人陳仁欽，原告所主張與陳仁欽共
    同借款予白正凜之原因關係業已消滅而不得向被告主張系爭
    支票二紙之票據權利。白正凜已如數將被告給付之利息及本
    金匯給陳仁欽，上開另案基隆地院一一○年度訴字第六十八
    號及臺灣高等法院一一○年度上字第六三六號案件，均顯示
    白正凜已清償陳仁欽一千一百七十萬三千六百七十元，遠超
    過陳仁欽貸其九百三十八萬九千四百元，可見證人白正凜已
    返還所有款項。上開二判決雖對白正凜為不利認定，惟揆諸
    其判決理由，僅係以無從查知白正凜匯付予陳仁欽之款項如
    何用於清償借款本金及利息為由，逕自否認白正凜清償之事
    實，未實質審酌白正凜與陳仁欽間清償狀況，更未衡酌陳仁
    欽匯給白正凜之款項並非均是借款，亦包括白正凜應取得之
    利息而不得全數論為借款，而白正凜之還款顯已超過陳仁欽
    之匯款，可見白正凜證稱其業已對陳仁欽完成清償，確屬可
    信，上開二判決不足以證明白正凜尚未清償陳仁欽。據此，
    白正凜既已如數將被告給付之利息及本金匯給陳仁欽，則原
    告所主張之與陳仁欽共同借款予白正凜之原因關係業已消滅
    而不得向被告主張系爭支票二紙之票據權利（被告否認原告
    有出資）。蓋依票據法第十三條並未禁止票據債務人以執票
    人與他人（含執票人前手）間所存在之抗辯事由對抗執票人
    ，故基於誠信原則及權利濫用之法理，被告得以白正凜已清
    償其對陳仁欽借款之抗辯事由，對抗陳仁欽及原告。
　關於訴外人陳仁欽與證人白正凜間之民事判決（基隆地院一
    一○年訴字第六十八號、臺灣高等法院一一○年上字第六三六
    號），本件系爭支票二紙乃白正凜交付陳仁欽，有關此兩張
    支票之借貸關係，白正凜尚有一百九十五萬元未返還陳仁欽
    ，陳仁欽並就此部分取得消費借貸法律關係之勝訴判決部分
    ，該案最高法院還在訴訟中，還沒有確定，白正凜已經清償
    陳仁欽一千一百多萬元，超過陳仁欽借其的九百多萬元，另
    案高院判決僅係以無從查知白正凜匯給陳仁欽的款項是怎麼
    清償本金、利息，並沒有實質審酌白正凜與陳仁欽之間的關
    係，被告認為原告是惡意，原告是陳仁欽的人頭，原告連自
    己是如何取得系爭支票二紙的前後說法都不一樣，而且縱使
    照原告主張其和陳仁欽共同借款，白正凜也已清償，被告也
    向白正凜清償，所有的借款關係都已經消滅，依照票據法第
    十三條並沒有禁止債務人以執票人與他人的對抗事由對抗執
    票人，被告可以白正凜已經清償陳仁欽的事由對抗原告。另
    外記名支票是不可以轉讓被告也有主張，所以原告是沒有取
    得系爭支票的票據權利，而且依照該張支票上面發票日期的
    塗改是無效，所以該張支票已經罹於時效。
三、證據：聲請傳喚證人白正凜並提出下列證據為證：
被證一：被告與證人白正凜還款紀錄影本一件。
被證二：被告與證人白正凜對話紀錄截圖影本一件。
被證三：第一銀行票據撤銷付款委託申請書影本一件。
被證四：原告民事支付命令聲請狀影本一件。   
被證五：證人白正凜護照影本一件。
被證六：基隆地院一一○年度訴字第六十八號民事辯論意旨(二)
        狀之證物十七之影本一件。
被證七：基隆地院一一○年度訴字第六十八號民事辯論意旨(一)
        狀第二頁之影本一件。
被證八：基隆地院一一○年度訴字第六十八號民事辯論意旨(一)
        狀證物六至證物十之影本一件。
被證九：臺北地檢署一一○年度偵字六八二六號不起訴處分書影
        本一件。
被證十：一百一十年二月二十三日臺北地檢署一一○年度他字第
        九九五號訊問筆錄影本一件。
丙、本院依職權調閱基隆地檢署一○九年度偵字第五一六四號、
    六八一二號、六八一三號起訴書、基隆地院一一○年度訴字
    第六十八號民事全卷、臺北地檢署一一○年度偵字第六八二
    六號刑事偵查全卷及證人白正凜之戶籍資料。
    理    由
一、原告主張意旨略以：原告執有被告簽發之系爭支票二紙，詎
    屆期經提示未獲付款，被告為發票人，應照支票文義擔保支
    票之支付，原告自得請求被告給付票款，爰依給付票款之法
    律關係提起本件訴訟等語。被告答辯意旨則以：系爭支票二
    紙係原告以惡意取得，其不得享有票據上權利，縱原告非惡
    意取得（假設語氣），亦屬未支出相當對價取得，被告得以
    對抗原告前手之事由對抗原告，另票號JA0000000之支票應
    為記名支票且有禁止轉讓之記載，原告未取得該支票權利，
    且該支票塗改發票日期未蓋被告公司大章不影響票據上之效
    力，該支票已罹於時效等語置辯。兩造爭執重點在於：㈠票
    號JA0000000之支票是否為記名支票？原告有無取得該支票
    之票據權利？被告對該支票為時效抗辯是否有據？㈡原告是
    否惡意取得系爭支票二紙，抑或以無對價或不相當之對價取
    得系爭支票二紙？原告請求被告給付系爭支票二紙之票款，
    是否有據？爰說明如后。
二、票號JA0000000之支票並非記名支票，原告並已取得該支票
    之票據權利，被告對該支票為時效抗辯應屬無據：
　㈠按票據為文義證券，票據上之權利義務，固應遵守票據之文
    義性，基於「外觀解釋原則」與「客觀解釋原則」，悉依票
    據記載之文字以為決定，不得以票據以外之具體、個別情事
    資為判斷資料，加以變更或補充。惟依該「客觀解釋原則」
    ，解釋票據上所載文字之意義，仍須斟酌一般社會通念、日
    常情理、交易習慣與誠信原則，並兼顧助長票據流通、保護
    交易安全，暨票據「有效解釋原則」之目的，就票據所載文
    字內涵為合理之觀察，不得嚴格拘泥於所用之文字或辭句，
    始不失其票據文義性之真諦（最高法院九十三年度台抗字第
    七三三號裁判意旨參照）。經查：⑴被告抗辯稱票號JA00000
    00之支票為記名支票，受款人為被告公司法定代理人陳美珊
    ，禁止背書轉讓，故原告未取得該票據權利云云，然觀諸該
    支票發票日期曾經兩次塗改，陳美珊之印章亦係蓋於日期塗
    改處，而非蓋於票載金額上方之受款人欄（參本院卷第四十
    九頁），參酌前揭最高法院九十三年度台抗字第七三三號裁
    判意旨所示之見解，被告將陳美珊蓋於支票發票日期塗改處
    之印章曲解成受款人為陳美珊，其主張並不足採；⑵關於原
    告取得系爭支票二紙之經過，經調閱臺北地檢署一一○年度
    偵字第六八二六號刑事偵查全卷，原告於一百一十年二月二
    十三日檢察官訊問時陳稱：「我朋友陳仁欽於一百零八年十
    二月給我的‧‧‧我交付一百三十萬元現金給陳仁欽，陳仁欽
    說他用匯款的方式匯二百萬給小白」（參臺北地檢署一一○
    年度他字第九九五號第一二六頁），再參酌基隆地院一一○
    年度訴字第六十八號民事全卷，以及本件最初支付命令乃訴
    外人陳仁欽為原告撰狀聲請之事實，足信乃被告因積欠訴外
    人白正凜債務而交付系爭支票二紙予訴外人白正凜，訴外人
    白正凜復因積欠訴外人陳仁欽債務而交付系爭支票二紙予訴
    外人陳仁欽，訴外人陳仁欽則因借貸予訴外人白正凜之款項
    ，其中一百三十萬元來自原告，故交付系爭支票二紙予原告
    ，而如前所述，票號JA0000000之支票並非記名支票，原告
    既透過前揭過程取得該支票，自已取得票據權利；⑶被告雖
    辯稱原告訴訟代理人於本院一百零九年十二月十日言詞辯論
    期日稱：「‧‧‧票是跟白正凜拿到的沒有錯，因為白正凜借
    錢超過二百萬元，所以才會交付支票給原告。」（參本院卷
    第五十六頁），與原告本人於前揭檢方所述不同云云，但其
    實原告確實係間接由白正凜取得系爭支票二紙，此段陳述僅
    係省略其中白正凜交付陳仁欽，陳仁欽再交付系爭支票二紙
    給原告之過程，尚難以此認定原告未取得該支票之票據權利
    。
　㈡次按票據為文義證券，票據上之權利義務，悉應依票據記載
    之文字以為決定。股份有限公司之董事長，依公司法第二百
    零八條第三項之規定，本有代表公司之權限，其於簽發票據
    時，除加蓋其個人私章外，倘尚蓋有公司印章，即難謂非係
    以公司名義而為發票行為（最高法院八十六年度台抗字第三
    七三號裁判意旨參照）。經查，票號JA0000000之支票之發
    票人為被告公司，被告法定代理人於公司章旁邊蓋用個人私
    章，參酌前揭最高法院裁判意旨所示之法理，顯係以被告公
    司名義為發票行為，基於相同法理，兩度以被告法定代理人
    個人私章蓋於發票日期塗改處，亦顯係以被告公司名義塗改
    發票日期，既然塗改後最終發票日期為一百零八年十二月二
    十三日，至一百零九年九月七日提示時尚未逾一年消滅時效
    ，被告對前揭支票為時效抗辯應屬無據。
三、原告並非惡意取得系爭支票二紙，但以不相當之對價取得系
    爭支票二紙，不能取得優於訴外人陳仁欽之權利：
　㈠按票據債務人不得以自己與發票人或執票人之前手間所存抗
    辯之事由對抗執票人。但執票人取得票據出於惡意者，不在
    此限；無對價或以不相當之對價取得票據者，不得享有優於
    其前手之權利，票據法第十三條、第十四條第二項亦有明文
    。而票據法第十四條所謂以惡意取得票據者，不得享有票據
    上之權利，係指從無權處分人之手，受讓票據，於受讓當時
    有惡意之情形而言，如從有正當處分權人之手，受讓票據，
    係出於惡意時，亦僅生票據法第十三條但書所規定，票據債
    務人得以自己與執票人之前手間所存人的抗辯事由對抗執票
    人而已，尚不生執票人不得享有票據上權利之問題。至所謂
    無對價或以不相當之對價取得票據者，不得享有優於其前手
    之權利，係指前手之權利如有瑕疵，則取得人即應繼受其瑕
    疵，人的抗辯並不中斷，如前手無權利時，則取得人並不能
    取得權利而言（最高法院六十七年台上字第一八六二號及六
    十八年台上字第三四二七號裁判意旨參照）。次按票據法第
    十三條但書所謂惡意，係指執票人明知票據債務人對於發票
    人或執票人之前手間，有抗辯事由存在而言。執票人有無惡
    意，應以其取得票據時為決定之標準，最高法院九十五年度
    台上字第二八六二號判決意旨參照。再按票據乃文義證券及
    無因證券，票據上之權利義務，悉依票上所載文義定之，與
    其基礎之原因關係各自獨立，票據上權利之行使，不以其原
    因關係存在為前提，執票人行使票據上權利時，就其基礎之
    原因關係確係有效存在，不負舉證責任。若票據債務人以自
    己與執票人間所存抗辯之事由，對抗執票人，依票據法第十
    三條規定觀之，應由票據債務人就該抗辯事由負舉證之責任
    。本件系爭支票已將應記載之事項載明，完成發票行為，上
    訴人處於得行使票據權利之狀態，則就阻礙其行使票據權利
    之原因關係是否存在之事實，自應由票據債務人即被上訴人
    舉證證明（最高法院九十五年台簡上字第十五號判決意旨參
    照）。　　
  ㈡經查：⑴本件被告雖以其與原告間並無任何借貸關係，其向訴
    外人白正凜之借貸款項業已清償，但訴外人白正凜並未返還
    系爭支票二紙置辯，然參酌前揭票據法第十三條之規定，除
    非原告係出於惡意取得系爭支票二紙，否則被告並無從以其
    與訴外人白正凜間之抗辯事由對抗原告；⑵如前所述，被告
    因積欠訴外人白正凜債務而交付系爭支票二紙予訴外人白正
    凜，訴外人白正凜復因積欠訴外人陳仁欽債務而交付系爭支
    票二紙予訴外人陳仁欽，訴外人陳仁欽則因借貸予訴外人白
    正凜之款項，其中一百三十萬元來自原告，故交付系爭支票
    二紙予原告，以此過程而論，原告並非惡意取得系爭支票二
    紙甚明，被告自不得以其已清償訴外人白正凜之理由對抗原
    告；⑶但另一方面，訴外人陳仁欽借貸予訴外人白正凜之款
    項，其中一百三十萬元來自原告，故交付系爭支票二紙予原
    告，則原告以一百三十萬元之對價自訴外人陳仁欽取得取得
    總金額二百萬元之系爭支票二紙，係以不相當之對價取得系
    爭支票二紙，不能取得優於其前手訴外人陳仁欽之權利。
四、訴外人陳仁欽就系爭支票二紙所擔保債權對訴外人白正凜僅
    有一百九十五萬元之權利，故原告僅得就一百九十五萬元本
    息對被告主張權利：
　㈠按在票據上簽名者，依票上所載文義負責；發票人應照支票
    文義擔保支票之支付。票據法第五條第一項、第一百二十六
    條分別定有明文。次按執票人向支票債務人行使追索權時，
    得請求自為付款提示日起之利息，如未約定利率者，依年利
    六釐計算，票據法第一百三十三條定有明文。
　㈡經查：⑴原告主張其執有被告所簽發如附表所示之系爭支票二
    紙，屆期提示因存款不足及拒絕往來戶遭退票而未獲付款乙
    節，業據原告提出系爭支票及退票理由單為證，經核對相關
    證物原本無訛，足堪信為真實，被告對原告負有給付票款之
    法律上義務；⑵但另一方面，訴外人白正凜於本院一百一十
    年一月十三日言詞辯論期日雖證稱已還清積欠陳仁欽之款項
    云云，惟實際上訴外人陳仁欽與白正凜間之民事判決（基隆
    地院一一○年訴字第六十八號、臺灣高等法院一一○年上字第
    六三六號）內容顯示，有關系爭支票二紙之借貸關係，白正
    凜尚有一百九十五萬元未返還陳仁欽，陳仁欽並就此部分取
    得消費借貸法律關係之勝訴判決；⑶如前所述，原告雖自訴
    外人陳仁欽取得系爭支票二紙，但不能取得優於訴外人陳仁
    欽之權利，故被告得以系爭支票二紙所示之二百萬元款項，
    訴外人陳仁欽對訴外人白正凜僅有一百九十五萬元本息債權
    之理由對抗原告，故原告就系爭支票二紙僅得就一百九十五
    萬元及法定利息之範圍內主張權利。
五、綜上所述，原告本於給付票款之法律關係，請求被告給付原
    告二百萬元及自一百零九年九月七日起至清償日止，按年息
    百分之六計算之利息，其請求於主文第一項所示之範圍內為
    有理由，應予准許。超過主文第一項範圍之請求，則屬無據
    ，應予駁回。
六、本件係就民事訴訟法第四百二十七條第二項第六款訴訟適用
    簡易程序所為被告一部敗訴之判決，依同法第三百八十九條
    第一項第三款規定，就被告敗訴部分應依職權宣告假執行。
    並依同法第三百九十二條第二項規定，就被告敗訴部分依被
    告聲請宣告被告預供擔保後，得免為假執行。
七、本件訴訟費用額，依後附計算書確定如主文所示金額。
八、本件事證已臻明確，兩造其餘攻擊防禦方法，於本判決結果
    不生影響，爰不一一論述，併此敘明。
九、據上論結，原告之訴為一部有理由，一部無理由，並依民事
    訴訟法第七十九條，判決如主文。
中　　華　　民　　國　　111 　年　　3 　　月　　23　　日
                              臺北簡易庭
                              法      官  文衍正
以上正本係照原本作成。
如對本判決不服，須於判決送達後二十日內向本庭（臺北市重慶
南路一段一百二十六巷一號）提出上訴狀。（須按他造當事人之
人數附繕本）。如委任律師提起上訴者，應一併繳納上訴審裁判
費。
中　　華　　民　　國　　111 　年　　3 　　月　　23　　日
                              書  記  官  高秋芬
訴訟費用計算書：
項        目             金  額（新臺幣）        備  註 
第一審裁判費　　           20,800元
合　　　　計　　     　    20,800元 

附表：
編 號    發票人   付款人  支票號碼     發票日     金額   (新臺幣)  利息起算日   (退票日)  1 巨宸製作有限公司 第一銀行和平分行 JA0000000 108年12月23日 1,000,000元 109年9月7日  2 巨宸製作有限公司 第一銀行和平分行 LA0000000 109年3月3日 1,000,000元 109年9月7日